【裁判字號】    98,訴,21
【裁判日期】    980325
【裁判案由】    清償借款
【裁判全文】
臺灣臺北地方法院民事判決                98年度訴字第21號
原      告  美商花旗銀行股份有限公司
法定代理人  甲○○
訴訟代理人  乙○○
被      告  丙○○
當事人間請求清償借款事件，本院於中華民國98年3 月18日言詞
辯論終結，判決如下：
    主  文
被告應給付原告新臺幣柒拾捌萬伍仟捌佰參拾陸元，及自民國九
十七年三月十一日起至清償日止，按年息百分之二點六八計算之
利息。
訴訟費用由被告負擔。
    事  實及理  由
壹、程序方面：
    按「當事人得以合意定第一審管轄法院。但以關於由一定法
    律關係而生之訴訟為限。前項合意，應以文書證之」，民事
    訴訟法第24條定有明文。經查，兩造簽訂之信用卡約定條款
    第24條，合意以本院為第一審管轄法院，是本院就本件訴訟
    應有管轄權，合先敘明。
貳、實體方面：
一、原告主張：被告於民國95年11月10日向原告依「中華民國銀
    行公會會員辦理消費金融案件無擔保債務協商機制」規定申
    請協商，並與各參與協商之債權銀行達成分期還款協議，約
    定協議還款金額為新臺幣（下同）19,448元，利息按年利率
    2.68％固定計算，並以一個月為一期，分80期，按期平均攤
    還。詎被告於97年3 月10日即未依約如期繳款，依協議書第
    3 條約定，全部債務視為到期，被告尚積欠785,836 元，履
    經向被告催討，均遭置之不理。又原告就請求金額及計算條
    件部分，僅依債務協商較有利於被告之條件請定。為此，爰
    依消費借貸之法律關係，請求被告返還借款本息等語。並聲
    明：如主文所示。
二、被告則以：其現在每月收入不固定，致無法按期履行協商內
    容，且曾經聲請更生沒有成功。被告並認為原告違反民法第
    207 條規定；而原本信用契約違反民法第247 條之1 規定，
    當初協商時利息與違約金過高等情，資為抗辯。
三、原告主張之上述事實，業據其提出與所述相符之協商協議書
    、無擔保債務還款計劃、還款明細、信用卡申請書、信用卡
    約定條款，堪信為真實。被告雖就協商關係存在並不爭執，
    然以原告協商時利息與違約金過高等語置辯。惟按，利率之
    約定未超過民法第205 條法定利率最高之限制者，基於私法
    自治與契約自由原則，當事應受該約定之拘束；另按違約金
    之約定，為當事人契約自由、私法自治原則之體現，雙方於
    訂約定，既已衡量自己履約之意願、經濟能力、對方違約時
    自己所受損害之程度等主、客觀因素，本諸自由意識及平等
    地位自主決定，除非債務人主張並舉證約定之違約金額過高
    而顯失公平，法院得基於法律之規定，審酌該約定金額是否
    確有過高情事及應予如何核減至相當數額，以實現社會正義
    外，當事人均應同受該違約金約定之拘束，法院亦應予以尊
    重，始符契約約定之本旨（最高法院92年度台上字第2747號
    判決足資參照），是以，兩造間既已簽立協議書依約還款，
    且原告於協商時亦有減免3 ％之利息及違約，復以被告於協
    商時更未有主張利息及違約金過高情事（見本院98年3 月18
    日言詞辯論期日筆錄），被告此部分抗辯實不足採。至於，
    被告另辯稱原告違反第207 條規定云云，然未就其主張之事
    實提出任何可供立即調查之證據，尚難認原告有被告所稱違
    反民法第207 條之巧取利益及不當得利之情，所辯仍不足取
    。從而，原告依消費借貸之法律關係，請求被告給付如主文
    所示之借款及利息為有理由，應予准許。
四、結論：
    原告之訴為有理由，並依民事訴訟法第78條規定，判決如主
    文。
中    華    民    國    98    年    3     月    25    日
                  民事第四庭    法  官  趙子榮
以上正本係照原本作成
如對本判決上訴，須於判決送達後20日內向本院提出上訴狀
中    華    民    國    98    年    3     月    25    日
                                書記官  謝榕芝


司法院資訊處製作；財團法人民間司法改革基金會備份。
